【裁判字號】    89,自,210
【裁判日期】    890509
【裁判案由】    詐欺
【裁判全文】
台灣台中地方法院刑事裁定                          八十九年度自字第二一號
    自  訴  人  乙○○
    被      告  甲○○
右列被告因詐欺案件，經自訴人提起自訴，本院裁定如左：
    主  文
自訴駁回。
    理  由
一、按法院或受命法官於自訴案件第一次審判期日前訊問及調查結果，如認為案件有
    刑事訴訟法第二百五十二條至第二百五十四條之情形者，得以裁定駁回其自訴，
    同法第三百二十六條第三項定有明文。
二、自訴意旨略以：被告甲○○係自訴人之友，被告於八十八年二月九日前來自訴人
    之住所，以其有急用為由而向自訴人借貸新台幣（下同）五萬元，並言明於八十
    八年五月九日返還，自訴人不疑有他，乃將財物交付被告，未料被告此後即音訊
    全無，自訴人始知受騙，因認被告涉有刑法第三百三十九條之詐欺罪嫌。
三、按刑法第三百三十九條第一項詐欺罪之成立，以意圖為自己或第三人不法之所有
    ，以詐術使人將本人或第三人之物交付為要件。若其所用方法，不能認為詐術，
    亦不致使人陷於錯誤，即不構成本罪（最高法院四十六年台上字第二六０號判例
    意旨參照），是行為人如係事後因其他因素無法如期給付，乃民事上債務不履行
    之問題，除有積極證據足認其於取得財物之初即心存不法所有之意圖者外，要難
    以嗣後之給付遲延即遽認其涉犯詐欺罪名。
四、訊據被告甲○○堅決否認其有詐欺之犯行，辯稱：伊係透過朋友林君彥持面額十
    萬元之客票去兌現，後來林君彥調到八萬五千元交付予伊，其餘算作利息，嗣支
    票退票，伊亦已出面償還五萬元予自訴人，因別人亦積欠債務，所以伊一時無法
    償還剩下之五萬元等語。經質之自訴人於本院訊問時供陳：本件確係被告持面額
    十萬元之支票透過林君彥，林君彥再透過蕭瑞清向伊調現，言明借十萬元，一萬
    元作為利息，故伊交付蕭瑞清九萬元，後來支票退票後，被告有清償五萬元等語
    ，前情並經證人林君彥、蕭瑞清到庭證稱屬實，足見自訴人調現予被告係為賺取
    高額利息，是姑不論約定利息為一萬元或一萬五千元，依此，尚難謂被告於本件
    調現時，有施用詐術使自訴人陷於錯誤之情形。且被告於支票退票後，亦已積極
    處理債務，即先償還五萬元予自訴人，益難認被告於調現時係蓄意詐騙。況被告
    於自訴人提起自訴後已與自訴人達成民事和解，表示願分期清償借款予自訴人，
    亦有和解書一份在卷可稽，更徵被告於本件向自訴人調現之時，應無為自己不法
    所有之詐欺意圖。因此本件係僅屬民事債務遲延給付之問題，要難認定被告涉有
    詐欺犯行，除外亦查無其他事證足認被告有詐欺犯行，被告之犯罪嫌疑自屬不足
    ，揆諸首開說明，本件自訴應予駁回。
四、據上論結，應依刑事訴訟法第三百二十六條第三項、第二百五十二條第十款，裁
    定如主文。
中      華      民      國    八十九    年      五      月      九      日
                              臺灣臺中地方法院刑事第六庭
                                      法  官  張  靜  琪
右正本證明與原本無異。
如不服本裁定，應於送達後五日內向本院提出抗告狀（須附繕本），抗告於台灣高等
法院台中分院。
                                      書記官
中      華      民      國    八十九    年      五      月      九      日


司法院資訊處製作；財團法人民間司法改革基金會備份。
